【裁判字號】    89,交訴,72
【裁判日期】    890323
【裁判案由】    公共危險等
【裁判全文】
臺灣臺南地方法院刑事判決                         八十九年度交訴字第七二號
    公  訴  人  臺灣台南地方法院檢察署檢察官
    被      告  甲○○
右列被告因公共危險等案件，經提起公訴（八十九年度偵字第九九八號），本院判決
如左：
    主  文
甲○○服用酒類，不能安全駕駛動力交通工具而駕駛，處罰金壹萬元，如易服勞役，
以佰元折算壹日。又連續行使偽造私文書，足以生損害於他人，處有期徒刑肆月。
均緩刑年。酒精測試單上偽造之「葉次農」簽名及指印各壹枚、內政部警政署國道
公路警察局舉發違反道路交通管理事件通知單公警局字八四第一九六六七三號上偽造
之「葉次農」簽名壹枚、八十八年十一月二十四日七時偵詢（調查）筆錄上偽造之「
葉次農」簽名及指印各壹枚均沒收。
    事  實
一、甲○○於民國八十八年十一月二十三日二十時三十六分許，因飲用酒類後，已達
    不能安全駕駛動力交通工具之程度，仍駕駛車號Ｄ五－四七四一號自小客車，行
    經國道一號高速公路南向三一三公里又六百公尺處，因駕駛方向不穩，經警攔查
    ，並以酒精測定器檢測吹氣，測得其吐氣所含酒精成份達每公升０‧五九毫克。
    甲○○為警查獲後，為逃避刑責，竟基於偽造文書之概括犯意，連續冒用渠雙胞
    胎兄長葉次農之名於警製舉發違反道路交通管理事件通知單、酒精濃度測試單上
    偽造葉次農簽名，並於國道公路警察局第五警察隊應訊時警訊筆錄中偽造葉次農
    之簽名及指印，足生損害於葉次農。
二、案經國道公路警察局第五警察隊報告台灣台南地方法院檢察署檢察官偵查起訴。
    理  由
一、右揭事實業據被告甲○○自警訊、偵查以迄本院審理時均供認不諱，復有被告為
    警施以酒精測試單一紙、內政部警政署國道公路警察局舉發違反道路交通管理事
    件通知單公警局字八四第一九六六七三號、八十八年十一月二十四日七時偵詢（
    調查）筆錄在卷足憑，堪認被告之自白與事實相符。按刑法第一百八十五條之三
    所規定：「服用酒類，不能安全駕駛動力交通工具而駕駛者」，其構成要件係「
    服用酒類」、「不能安全駕駛動力交通工具而駕駛」，二者之範圍不能謂完全不
    明確，其「可能的文義」仍可透過刑法論理解釋之原則究明，致飲用酒類後如何
    程度始能謂「不能安全駕駛動力交通工具而駕駛」，則有賴檢察官舉證，由刑事
    司法實務以判決先例予以補充，不能以該項規定之語義內容有某程度之不明確，
    即謂該一規定違反罪刑法定之原則，依台灣高等法院檢察署所彙編之刑法第一百
    八十五條之三酒後駕車「不能安全駕駛」認定標準之相關論文資料一書中，台大
    醫學院吳木榮醫師、台北醫學院附設醫院蔡尚穎醫師、中央警察大學交通學系暨
    交通管理研究所程玉傑先生、蔡中志教授等人於彼等之研究著作中，均對血液中
    、呼氣中酒精之濃度對汽車駕駛人之影響提出報告，如血液中酒精在三０－五０
    ｍｇ／ｄＬ時，駕駛能力變差，在五０－一００ｍｇ－ｄＬ時，多話、大笑、感
    覺障礙，一００－一五０ｍｇ－ｄＬ時，說話含糊、腳步不穩、可能會噁心，一
    五０－二００ｍｇ／ｄＬ時，明顯酒醉、噁心、步履蹣跚（而呼氣中酒精濃度與
    血液中酒精濃度比為二千比一至二千三百比一），在本件被告甲○○之呼氣酒精
    濃度為０．五九ｍｇ／Ｌ（茲以最低值之二千比一計算），經計算為一一八ｍｇ
    ／ｄＬ，亦即依常人之反應，其已達說話含糊、腳步不穩、可能會噁心之程度，
    再者，呼氣中濃度如達０．五五ｍｇ／Ｌ時，其肇事率為一般人之十倍，凡此均
    載明於上開彙編交集中，可證被告之呼氣酒精濃度０．五九ｍｇ／Ｌ，足以影響
    其判斷力及肢體協調能力，於駕駛汽車時自不能安全駕駛甚明。又被告在測試單
    、警訊筆錄及違規通知單上偽造「葉次農」之簽名及指印，使警員誤以為違規之
    人係葉次農，自足生損害於葉次農本人。本案被告犯行均臻明確，應依法論處。
二、核被告所為，就不能安全駕駛動力交通工具而駕駛部分，係犯刑法第一百八十五
    條之三之罪；就偽造「葉次農」簽名及指印部分，緣在酒精測試單上簽名，係表
    示該酒精測試單係對簽名之人所為之測試結果，在、內政部警政署國道公路警察
    局舉發違反道路交通管理事件通知單上簽名，係表示簽名之人已收受該違規通知
    單，在偵詢（調查）筆錄上簽名，係表示該詢問內容係簽名之人所為之陳述，均
    足以表示一定之意思，其性質屬私文書，是被告在此三項文書上偽造葉次農之簽
    名後，交予各該管警員，核係犯刑法第二百十六條、第二百十條行使偽造私文書
    罪。其偽造之低度行為已為行使之高度行為所吸收，而偽造「葉次農」之簽名及
    指印又係偽造私文書之部分犯行，均不另論處。被告先後三次偽造前揭三項私文
    書並持以行使，時間緊接，構成要件相同，顯係基於概括之犯意而為，應依連續
    犯之規定論以一罪，並加重其刑。所犯上揭二罪間，罪名不同，犯意各別，應分
    論併罰。。爰分別審酌被告犯罪之動機、目的、手段、所生危害、經警所測得之
    酒精濃度、酒後駕駛汽車，嚴重危害交通安全，惟此係初犯，且未肇事，犯罪後
    坦承犯行等一切情狀，就所犯二罪分別量處如主文所示之刑，並就罰金刑部分諭
    知易服勞役之折算標準。末查被告前未曾受有期徒刑以上刑之宣告，素行良好，
    此有本院被告全國前案紀錄表一紙在卷足憑，渠因一時失慮而觸犯刑章，經此起
    訴審判，應知警愓，信無再犯之虞，本院因認對被告所處之刑，以暫不執行為當
    ，爰併予宣告緩刑三年，以勵自新。
三、卷附酒精測試單上「葉次農」簽名及指印各壹枚、內政部警政署國道公路警察局
    舉發違反道路交通管理事件通知單公警局字八四第一九六六七三號上「葉次農」
    簽名壹枚、八十八年十一月二十四日七時偵詢（調查）筆錄上「葉次農」簽名及
    指印各壹枚，分係偽造之署押及印文，爰依刑法第二百十九條之規定，均併宣告
    沒收。
據上論斷，應依刑事訴訟法第二百九十九條第一項前段，刑法第五十六條、第一百八
十五條之三、第二百十六條、第二百十條、第四十二條第二項、第二百十九條、第七
十四條第一款，罰金罰鍰提高標準條例第一項前段、第二條判決如主文。
本案經檢察官陳昆廷到庭執行職務
中    華    民    國      八十九      年      三      月    二十三      日
                                  臺灣臺南地方法院交通法庭
                                        法  官  王  國  忠
右正本證明與原本無異。
如不服本判決，應於判決送達後十日內，向本院提出上訴狀（應附繕本）。
                                        書記官  胡  美  娟
中    華    民    國      八十九      年      三      月    二十三      日
附錄本案論罪科刑法條：
刑法第一百八十五條之三：
服用毒品、麻醉藥品、酒類或其他相類之物，不能安全駕駛動力交通工具而駕駛者，
處一年以下有期徒刑、拘役或三萬元以下罰金。
刑法第二百十條：
偽造、變造私文書，足以生損害於公眾或他人者，處五年以下有期徒刑。
刑法第二百十六條：
行使第二百十條至第二百十五條之文書者，依偽造、變造文書或登載不實或使登載不
實事項之規定處斷。


司法院資訊處製作；財團法人民間司法改革基金會備份。
